臺灣士林地方法院民事裁定　　　　　　　　96年度法字第23號
聲　請　人　甲○○
上列聲請人聲請變更相對人財團法人福祿文教基金會捐助章程，
本院裁定如下：
    主      文
財團法人福祿文教基金會捐助章程准予補充變更如附表「修改內
容」欄第二、五、六、十、十一、十二、十三、十四、十六條所
示。
其餘聲請駁回。
聲請程序費用新臺幣壹仟元由聲請人負擔。
    理      由
一、按財團之組織及其管理方法，由捐助人以捐助章程或遺囑定
    之。捐助章程或遺囑所定之組織不完全，或重要之管理方法
    不具備者，法院得因捐助人、董事、主管機關、檢察官或利
    害關係人之聲請，為必要之處分；又為維持財團之目的或保
    存其財產，法院得因捐助人、董事、主管機關、檢察官或利
    害關係人之聲請，變更其組織，民法第62條、第63條定有明
    文。至不屬於前述事項之名稱變更，應依非訟事件法第85條
    、法人及夫妻財產制契約登記規則第22條等規定，於取得目
    的事業主管機關之許可或核准後，逕向該法人事務所所在地
    之地方法院登記處聲請變更登記（司法院70年11月9 日（70
    ）院台廳一字第106070號、77年11月10日（77）秘台廳(一)字
    第02120 號函示意旨參照），無庸法院裁定。
二、本件聲請人以財團法人福祿文教基金會之捐助章程，業經董
    事會於民國95年3 月16日第5 屆第3 次董事會決議修改如附
    件對照表所示，為此聲請本院裁定准許。
三、應予准許部分：
  (一)如附表所示修正後第2 條增列「北投文物館」為相對人附屬
    單位，並增列「興辦及管理『北投文物館』」為其業務範圍
    ；第5 條第2 款增訂「董事長之推選及解職」、增訂第6 款
    「捐助章程修正之擬議」為董事會職權；修正後第6 條關於
    董事人數之變更；修正後第10條第2 項增列基金使用之限制
    ；第11條增訂董事長未能出席、未依規定召集會議之處理程
    序；第12條第1 項第4 款增訂董事長及董事之選聘及解聘應
    適用特別決議；第13條增訂董事無法親自出席董事會議時委
    託他人代理之相關程序；增訂第14條第2 項規定財務報表之
    製作、第16條關於解散後財產之歸屬，核其性質，或係以原
    捐助章程缺漏部分，就組織、重要管理方法所為處分，或係
    維持財團目的、保存其財產而為組織之變更，與財團法人之
    立法精神並不違背，且與民法有關法人之規定亦無牴觸，其
    就此聲請補充或變更章程，尚無不合，應予准許。
  (二)另修正後第12條第3 款增訂「應經主管機關核定之投資」為
    董事會重度決議事項。另修正後第10條第1 項變更原章程第
    13 條 之規定，規定基金得用於購買金融債券或受益憑證、
    自用不動產等項。因相對人原設立準據「教育部審查教育事
    務財團法人設立許可及監督要點」第12點第1 項規定：「教
    育法人經法院登記之財產總額之管理使用，本部應依民法第
    32 條 規定監督其管理使用方式如下：(1)存放金融機構。(2)
    購買公債及短期票券。(3)購置教育法人自用之不動產。(4)於
    安全可靠之原則下，經董事會同意在財產總額二分之一額度
    內，轉為有助增加財源之投資。」；而相對人章程修訂後準
    據「臺北市財團法人暫行管理規則」第16條第1 項亦規定：
    「本市財團法人於法院登記之財產總額，經董事會通過後，
    其現金管理使用方式如下：(1)存放金融機構。(2)購買公債、
    國庫券、可轉讓之金融機構定期存單、金融機構承兌匯票、
    金融機構或票券金融公司保證發行之商業本票、金融機構發
    行之金融債券或國內證券投資信託公司發行之受益憑證。(3)
    購置財團法人自用之不動產。但不得動支第6 條第1 項所定
    最低金額。(4)於財產總額三分之一額度內，購買經依法核准
    公開發行上市、上櫃股票或公司債。(5)信託予信託業者。(6)
    主管機關核定之其他使用方式。」是修正後章程第10條第1
    項關於保存財產之規定，核與上開監督要點、管理規則均不
    相違。配合章程第10條第1項修訂而於第12條第3 款增訂「
    應經主管機關核定之投資」為董事會重度決議事項，亦與「
    臺北市財團法人暫行管理規則」第21條第1 項第4 款規定相
    符，均應予准許。
  (三)綜上，如附表所示修正後第2 條、第5 條、第10條、第11條
    、第12條、第13條、第14條、第16條，與財團法人之立法精
    神並不違背，且與民法有關法人之規定亦無牴觸，其聲請補
    充或變更捐助章程，尚無不合，應予准許。
四、其餘聲請應予駁回部分：
    修正後第1 條係財團法人名稱、設立所依據法規之變更，第
    3 條、第17條、第18條係配合財團法人名稱、修訂時間變更
    而為之文字修正，第4 條將「主管機關」變更為「臺北市政
    府文化局」，核與財團法人「組織不完全」、「重要管理方
    法不具備」、「維持財團之目的或保存其財產」無涉。依上
    開說明，名稱變更部分，應依非訟事件法第85條、法人及夫
    妻財產制契約登記規則第22條等規定，於取得目的事業主管
    機關之許可或核准後，逕向該法人事務所所在地之地方法院
    登記處聲請變更登記（司法院70年11月9 日（70）院台廳一
    字第106070號、77年11月10日（77）秘台廳(一)字第02120 號
    函示意旨參照），無庸法院裁定。另單純條文次序異動或刪
    除之規定，亦屬無庸法院裁定許可事項。
四、依非訟事件法第21條第1項前段、第24條第1項裁定如主文。
中　　華　　民　　國　　96　　年　　9 　　月　　6 　　日
                  民事第二庭  法　官  王本源
以上正本證明與原本無異。
如對本裁定抗告，須於裁定送達後10日內向本院提出抗告狀，並
繳納抗告費新臺幣1,000元。
中　　華　　民　　國　　96　　年　　9 　　月　　10　　日
                              書記官  陳淑女
